臺灣桃園地方法院民事裁定　　　　　100年度消債更字第116號
聲　請　人
即　債務人　曾朝龍
上列聲請人因消費者債務清理事件聲請更生，本院裁定如下：
    主  文
債務人曾朝龍（身份證統一編號：Ｚ000000000）自民國一百年十
一月三十日十六時起開始更生程序。
命司法事務官進行本件更生程序。
    理  由
一、按債務人不能清償債務或有不能清償之虞者，得依本條例所
    定更生或清算程序，清理其債務；又債務人對於金融機構因
    消費借貸、自用住宅借款、信用卡或現金卡契約而負債務，
    在聲請更生或清算前，應提出債權人清冊，以書面向最大債
    權金融機構請求協商債務清償方案，並表明共同協商之意旨
    ；自債務人提出協商請求之翌日起逾30日不開始協商，或自
    開始協商之翌日起逾90日協商不成立，債務人得逕向法院聲
    請更生或清算，消費者債務清理條例第3 條、第151 條第1
    項、第153 條定有明文。易言之，債務人對於金融機構因消
    費借貸、自用住宅借款、信用卡或現金卡契約而負債務，有
    不能清償或有不能清償之虞者，於本條例施行後，曾與最大
    債權金融機構協商而不成立，自得依本條例之規定聲請更生
    或清算程序。再按法院開始更生程序之裁定，應載明其年、
    月、日、時，並即時發生效力。次按法院裁定開始更生或清
    算程序後，得命司法事務官，進行更生或清算程序，必要時
    ，得選任律師、會計師或其他適當之自然人或法人一人為監
    督人或管理人，消費者債務清理條例第45條第1 項、第16條
    第1 項亦分別定有明文。
二、本件聲請意旨略以：聲請人即債務人負欠債務合計達新臺幣
    （下同）3,105,040 元，包含金融機構債務2,716,040 元及
    非金融機構債務389,000 元，前因不能清償債務情事，於民
    國100 年8 月17日間曾向最大債權銀行即日盛國際商業銀行
    股份有限公司（下稱日盛銀行）請求協商債務清償方案，惟
    聲請人當時每月所能還款之金額僅有7,771 元，尚無法負擔
    日盛銀行所提出每期還款13,700元之協商條件，致協商不成
    立。又聲請人無擔保或無優先權之債務總額未逾1 千2 百萬
    元，復未經法院裁定開始清算程序或宣告破產，爰依法聲請
    更生等語。
三、經查，聲請人所主張其負欠金融機構上開債務，以及於100
    年8 月17日間依消費者債務清理條例前置協商機制向最大債
    權金融機構即日盛銀行請求協商債務清償方案，雖經日盛銀
    行提出180 期、0%利率、每期還款13,700元之協商條件，然
    聲請人當時任職於欣竑科技股份有限公司擔任組裝工程師一
    職，每月收入僅約23,000元，故不能負擔上開協商款，致協
    商不成立等事實，有聲請人所提出之財團法人金融聯合徵信
    中心當事人綜合信用報告（含債務清理條例前置協商專用債
    權人清冊）、債權人清冊、在職服務證明書、薪資證明書、
    勞工保險被保險人投保資料明細表、前置協商不成立通知書
    等影本各1 份附卷可稽，足堪信為真實。次查，聲請人名下
    並無財產之事實，亦據其提出98、99年度財政部臺灣省北區
    國稅局綜合所得稅各類所得資料清單、全國財產稅總歸戶財
    產查詢清單為證，亦堪認屬實。且查，聲請人陳報其每月生
    活必要支出16,400元，包含每月個人生活支出及分擔姊姊房
    貸1 萬元（房貸部分8,000 元）、水電、電話、瓦斯費等家
    庭支出3,000 元、父母扶養費3,400 元，並據其提出父母扶
    養費切結書、扶養義務人戶籍謄本、水電費收據、房貸支出
    切結書為證。惟就房貸支出部分，聲請人並未說明房貸之總
    額為何、分攤之比例如合計算或有何分攤房貸之必要，又自
    陳已有不能清償債務之情，卻猶欲分擔他人之債務達8,000
    元，自非屬合理、必要之支出項目，應予剔除；縱將該房貸
    支出視為聲請人自己之房租支出，依其個人經濟狀況及一般
    社會賃屋居住支出情形衡量之，亦顯過高，無從逕為認定為
    必要費用；另聲請人列計之每月水電、電話、瓦斯費等家庭
    支出3,000 元等項目，仍有過高之情，尚不足採。本院參酌
    目前社會一般經濟狀況、一般人日常生活所需之費用等情事
    ，認聲請人每月必要生活支出，以1 萬1 千元為適當。再衡
    之聲請人父母扶養義務人共有4 人，業經聲請人提出各扶養
    義務人戶籍謄本為證，依一般社會生活之必要支出及聲請人
    所應負擔父母扶養費之比例，聲請人所主張其每月支出父母
    扶養費各1,700 元，合計3,400 元部分，並未過高，應予列
    計。則聲請人之收入23,000元，扣除每月生活必要支出1 萬
    1 千元及父母扶養費3,400 元後，僅餘有8,600 元可供清償
    債務，顯無法負擔日盛銀行提出之以每月為1 期，每期還款
    13,700元之協商條件甚明，遑論聲請人尚有非金融機構債務
    389,000 元未予併入上開協商方案為分期清償之計算。加以
    聲請人除每月薪資收入外，又無其他財產可供一次性清償本
    件債務，是本件聲請人有不能清償債務之情事，已無疑義。
    此外，本件又查無聲請人有消費者債務清理條例第6 條第3
    項、第8 條或第46條各款所定駁回更生聲請之事由存在。從
    而，本件聲請人聲請更生，揆諸首揭法律規定及說明，於法
    有據，應予准許。
四、爰裁定如主文。
中    華    民    國   100    年    11    月    23    日
              民事第二庭    法  官  張震武
上列正本證明與原本無異
不得抗告
附記：本件業已裁定開始更生程序，債權人不論有無執行名義，
      非依更生程序，不得行使其權利；債務人亦不對有優先權
      以外之債權人再為任何清償行為。
中    華    民    國   100    年    11    月    23    日
                            書記官  顏伯儒